最高法院刑事判決　　　　　　　　　　　　　　　　九十一年度台上字第四四七號
　　上　訴　人　甲○○
右上訴人因偽造文書案件，不服台灣高等法院台中分院中華民國八十八年十一月十日
第二審判決（八十七年度上訴字第二九一九號，起訴案號：台灣台中地方法院檢察署
八十六年度偵字第二二二七六號），提起上訴，本院判決如左：
    主  文
上訴駁回。
    理  由
按刑事訴訟法第三百七十七條規定，上訴於第三審法院，非以判決違背法令為理由，
不得為之。是提起第三審上訴，應以原判決違背法令為理由，係屬法定要件。如果上
訴理由狀並未依據卷內訴訟資料，具體指摘原判決不適用何種法則或如何適用不當，
或所指摘原判決違法情事，顯與法律規定得為第三審上訴理由之違法情形，不相適合
時，均應認其上訴為違背法律上之程式，予以駁回。本件上訴人甲○○上訴意旨略稱
：(一)原判決理由在說明互助會員許淑真之部分，認上訴人供稱利息標得太高，而拒付
會款予許淑真，並謂許淑真沒有標會之說法，與經驗法則無悖；然在告訴人王頂煌部
分，卻認上訴人用利息太高來勸王頂煌不要標云云，顯不合常理，並以之來認定上訴
人有行使偽造私文書之犯行，顯有判決理由矛盾之違背法令。(二)證人車寶玲於警訊時
，既已承認其有同意上訴人以其名義標會，則車寶玲有授權上訴人標會乙節，堪予認
定，故上訴人以車寶玲之名義標會，自無偽造文書可言，原判決遽認上訴人偽造文書
，並有判決不適用法則之違法。(三)證人賴志遠在原審審理時既已證稱上訴人向其借會
去標，足見上訴人確有經賴志遠之授權而標會，上訴人就此部分亦無偽造文書可言，
詎原判決徒以王頂煌所提出之錄音帶內容，率爾認定賴志遠所稱「同意借標」，無非
是為配合上訴人脫罪之詞，亦有判決不適用法則或適用不當之違背法令云云。
惟查：(一)、原判決撤銷第一審不當之科刑判決，改判仍論處上訴人以連續行使偽造私
文書，足以生損害於他人罪刑，已依卷證資料明其所憑之證據及認定之理由。而以
上訴人否認犯罪，辯稱：伊只是被會員倒會以致於未能繼續付會款，不得不停標，伊
並未冒會員的名義標會云云，乃卸責飾詞，不可採信，於理由詳加說明及指駁。經核
所為論，均與卷內證據資料相符，從形式上觀察，並無認定事實不依證據或有何採
證違背經驗法則、論理法則等違法情形存在。(二)、原判決理由係以許淑真於一審調查
時供稱：互助會最後利息為新台幣（下同）七千元之會是伊去標的，上訴人說利息太
高，她不承認，後來也就沒有算了等語，核與會員盧博永提出之會單影本所載第二十
二會利息為七千元相符，因認許淑真確於民國八十五年七月十日本件互助會第二十二
會時以七千元得標，惟上訴人以利息「標得太高」為託詞，而拒付會款予許淑真，其
乃有許淑真沒標會云云之辯詞（見原判決理由二、(三)、）；另原判決理由又以王頂
煌於檢察官偵查中已供稱：伊繳了十八會會錢，繳到八十五年三月份，到同年四月份
伊要標會，上訴人說伊的會被她標走了，叫伊不要標了等語，雖上訴人於偵審中辯稱
：王頂煌於八十五年三月間第十八會時，有去伊住處標會，伊告訴他這個會一萬元標
金四千多元，利息標的很高，不划算，且可能要停掉了，叫他不要標了，但該互助會
之第十九、二十、二十一、二十二這四會會款都是伊幫他墊的，伊沒有冒王頂煌名冒
標，只是至十九會時停標云云，然以利息既然已很高，依常情而論，利息會愈來愈高
，上訴人何以會用「利息很高」來勸王頂煌不要標？又既然說可能會要停掉，則更需
要趕快標下來，上訴人為何反而叫王頂煌不要標？再上訴人既然在第十八會時，好心
叫王頂煌不要標，惟實際上卻又未停標，而繼續開標至第二十二會後才停標？況上訴
人在經濟情況已不佳之下，為何尚如此好心地替王頂煌墊第十九、二十、二十一、二
十二這四會的會款？等疑點，而認上訴人之供詞不合常情，王頂煌之會應於第十八會
之前即已為上訴人所冒標等情（見原判決理由二、(三)、），上述二者並無判決理由
矛盾之情形。又刑法第二百十條之偽造文書，以無制作權人冒用他人名義而制作該文
書為要件之一。原判決理由以上訴人於原審審理時已供稱：因伊有向地下錢莊借錢，
被逼急，才以車寶玲名義去標會，事後才獲得車寶玲的同意等語，核與車寶玲於警訊
時所供情節相符，因認車寶玲之會係於經上訴人冒標後，才接獲告知（見原判決理由
二、(三)、）。則上訴人於以車寶玲名義填具標單持以標取會款時，自尚未經車寶玲
授權，原判決因認其有偽造文書及詐欺取財犯行，自無不合。再原判決理由雖以賴志
遠於原審改稱：上訴人有向伊借標會款云云，但由賴志遠於一審審理時已明確指訴其
一直未標過本件會款，且依王頂煌提出其與賴志遠於八十六年十二月一日之電話通話
內容的錄音譯文所載，賴志遠已明示其互助會係被偷標，乃認賴志遠於原審所稱：伊
同意上訴人借標云云，不過是賴志遠為配合上訴人脫罪之詞，賴志遠之活會實則已為
上訴人所冒標（見原判決理由二、(三)、），亦無違誤。上訴意旨，徒憑己見，就原
判決已說明事項或屬原審採證認事職權之適法行使，任意指摘為違法，顯與法律規定
得為第三審上訴理由之違法情形，不相適合。其此部分之上訴違背法律上之程式，應
予駁回。
復按裁判上一罪案件之重罪得提起第三審上訴，其輕罪部分雖不得上訴，依審判不可
分原則，第三審法院亦應併予審判，但以重罪部分之上訴合法為前提，如該上訴為不
合法，第三審法院既應從程序上予以駁回，而無從為實體上判決，對於輕罪部分自無
從適用審判不可分原則，併為實體上審判。查刑事訴訟法第三百七十六條所列各罪之
案件，經第二審判決者，不得上訴於第三審法院，法有明文。本件上訴人所犯詐欺取
財部分，核屬刑事訴訟法第三百七十六條第四款之案件。前揭重罪部分，即上訴人關
於行使偽造私文書之上訴既不合法，應從程序上駁回，已見前述，則對於輕罪之詐欺
部分，自無從為實體上審判，應併予駁回。
據上論結，應依刑事訴訟法第三百九十五條前段，判決如主文。
中      華      民      國    九十一    年      一      月    二十四    日
                              最高法院刑事第十庭
                                  審判長法官  陳  炳  煌
                                        法官  陳  正  庸
                                        法官  韓  金  秀
                                        法官  吳  信  銘
                                        法官  徐  文  亮
      右正本證明與原本無異
                                              書  記  官
中      華      民      國    九十一    年      一      月     三十     日
